臺灣桃園地方法院刑事判決　　　　　　　　　　　　九十二年度簡上字第一二九號
　　公　訴　人　臺灣桃園地方法院檢察署檢察官
　　上　訴　人
　　即　被　告　丙○○
　　選任辯護人　陳傳中律師
　　　　　　　　謝啟明律師
　　　　　　　　蔡銘書律師
右列被告因毀損等案件，經檢察官聲請簡易判決處刑（聲請案號：九十一年度偵字第
一八九三二號），上訴人不服本院桃園簡易庭民國九十二年一月二十二日九十二年度
桃簡字第一二七號第一審簡易判決，提起上訴，本院管轄第二審之合議庭判決如左：
    主  文
原判決關於毀損及定應執行刑部分均撤銷。
丙○○被訴毀損部分無罪。
其餘上訴駁回。
    事  實
一、丙○○因與甲○○之父母有債務糾紛，自民國八十九年後曾多次前往索討，惟均
    未能如願。九十年十一月間某日，丙○○邀同一名不詳姓名年籍成年男子同至甲○○所經營位於桃園縣蘆竹鄉○○路一一０號之悅生婦產科診所（下稱悅生診所
    ），欲要求甲○○代為清償其父母所積欠之新台幣（下同）二千萬元債務，經甲○○以該債務並不存在為由拒予給付，丙○○乃基於概括犯意並與該不詳成年男
    子基於犯意聯絡，以「如果不解決，要你在南崁生意做不下去」等加害財產之事
    ，恐嚇甲○○，使甲○○心生畏怖，致生危害於安全。其後丙○○每隔一月即分
    批帶同不詳之人至悅生診所向甲○○索討，然均遭甲○○拒絕。九十一年五月八
    日上午，丙○○再帶同不詳姓名成年男子三人及女子一人攜帶冥紙、白布條至悅
    生診所欲再次索討債務，惟再遭甲○○拒絕，丙○○除怒甲○○及其母外，並
    承前恐嚇犯意及與該不詳成年男女基於犯意聯絡與行為分擔，分別以：知道甲○○小孩上下學之時間，出門要小心，錢那麼多沒有用，要有命花才有用，將對外
    散佈姜某出售土地有錢，讓黑道前來要錢等加害生命、身體、財產之事恐嚇甲○○，使甲○○心生畏怖，致生危害於安全。同日下午某時，丙○○再與同一批不
    詳成年男女四人再攜冥紙及白布條至悅生診所診療室，除再以前語恐嚇甲○○外
    ，並由其中一名不詳男子至櫃台對當時在櫃台之護士李碧蓮以手比手槍，稱：難
    道妳不怕砰砰嗎？等加害生命之事恐嚇李碧蓮，使李碧蓮心生畏怖，致生危害於
    安全。
二、案經被害人甲○○訴由桃園縣警察局大園分局報請臺灣桃園地方法院檢察署檢察
    官偵查起訴。
    理  由
壹、有罪部分：
一、訊據被告丙○○矢口否認有恐嚇犯行，辯稱：伊與告訴人甲○○之父母有債務糾
    紛，伊因口才較不好，因此才多次邀請伊親友或伊公司之職員陪同前往告訴人甲○○之悅生診所索債，伊僅係單純要求告訴人甲○○清償債務，並無恐嚇告訴人
    甲○○之行為，且縱陪同伊前往之人有恐嚇之行為，惟並不能證明伊與該等人即
    當然有犯意聯絡，且告訴人甲○○及證人李碧蓮所稱要讓其生意作不下去等語係
    斷章取義，伊真正之說法係稱債務若不解決，伊將經常出入其診所，一定會讓其
    診所作不下去之意，並無恐嚇的意思，若伊心存勒索何以會拒絕告訴人甲○○支
    付之一百萬元，再告訴人甲○○之診所應設有錄音錄影等監視設備，伊如真有恐
    嚇行為，何以告訴人甲○○未提出其診所之監視錄影存證云云。
二、經查，被告與告訴人甲○○之父母姜能源、乙○○原為舊識，並曾有借貸關係，
    八十八年間告訴人甲○○之母乙○○出售其所有位於桃園縣龜山鄉之土地後，被
    告自八十九年間起即分持由姜能源於七十四年間所簽發，由乙○○背書，金額二
    十萬元之未詳載發票日之支票一紙，及由乙○○所簽發，發票日八十七年五月四
    日，到期日八十七年六月四日，金額二十萬元之本票一紙，要求告訴人姜武君清
    償二千萬元等事實，已據告訴人甲○○證述在卷，並為被告所坦承，應認屬實，
    惟被告與告訴人甲○○之父母間究有無債務存在？告訴人甲○○之父母姜能源、
    乙○○簽發票據之原因為何？被告與告訴人甲○○迭有爭議。經訊之證人乙○○
    證稱：七十四年之支票係伊請被告之配偶代為調錢，伊之習慣係於借款時先交付
    發票日空白之支票，迨實際借到款後再填寫借款之發票日，該次借款因實際並未
    借到，因此七十四年之支票始未填寫發票日，其後伊亦忘了曾交付該紙支票，因
    此始未取回；至於二十萬元之本票一紙，係伊於八十七年向被告借款二十萬元，
    然伊於八十九年已清償被告五十萬元，當時雖欲取回該本票時，惟被告以本票已
    遺失，因此亦未取回等語。（見本院九十三年二月二十四日審判筆錄）被告雖指
    稱告訴人之母欠其二千萬元，然其對於該二千萬元債務之發生原因為何，其先後
    之供述並不一致，或稱係七十四年借款二十萬元之歷年本利和（見九十一年偵字
    第一八九三二號卷第二十三頁警詢筆錄及第三十三頁本息計算明細表），或稱係
    投資告訴人甲○○之母乙○○六十八、九年購買其所出售之桃園縣龜山鄉土地之
    出資及支付土地變更過程中所支付之其他費用（見同上偵卷第二十五頁被告所提
    出之寄乙○○之函），或稱：係仲介乙○○出售土地所應得之仲介報酬（見同上
    偵卷第二十八頁被告寄予乙○○、甲○○之催告書），前後說詞不一，則被告所
    指之二千萬元債務是否確實存在及其範圍為何？尚難憑斷，惟被告與告訴人甲○○之母乙○○間存有上開民事債務糾葛之事實，則可確定。
三、被告於九十年十一月間夥同一不詳姓名年籍之成年男子至告訴人甲○○所經營之
    悅生診所索債，在悅生診所候診室，該不詳男子因索討不成，竟向告訴人揚稱：
    如果不解決，要你在南崁生意做不下去等加害財產之事，恐嚇甲○○，使甲○○
    心生畏怖等情，除據證人即告訴人甲○○證陳在卷（見本院九十三年二月二日審
    理筆錄）外，並經證人李碧蓮證述相符（見同上偵卷第四十三頁）。被告雖否認
    有與該不詳姓名成年男子有犯意聯絡，並稱縱該男子有恐嚇行為，亦已逸出其委
    請其代為索債之意思範圍云云。然查，當日在悅生診所候診室時，該不詳男子出
    言恐嚇告訴人時，被告在場並未發一語等情，固據證人即告訴人甲○○證陳在卷
    ，然被告自告訴人甲○○之母乙○○於八十八年間出售土地後，即陸續向告訴人
    甲○○索討二千萬元，惟均遭告訴人甲○○拒絕乙節，已據證人即告訴人甲○○
    證陳在卷，並有被告寄予告訴人甲○○及其母乙○○之催告書及函各一份在卷可
    稽，被告多次索討二千萬元均不能如願，則其請該不詳之男子同往悅生診所之目
    的為何，實不難解索，且以被告如僅係單純索討債務，於該不詳男子出言恐嚇告
    訴人甲○○時，何以被告未有出言制止之行為，再以被告自九十年十一月間起至
    九十一年五月間止，復多次夥同不同之數人至悅生診所索債，尤以九十一年五月
    八日更使糾集之人攜帶冥紙、白布條欲製造醫療糾紛逼使告訴人甲○○給付該二
    千萬元，已據證人即告訴人甲○○及證人李碧蓮、張美惠證陳在卷，被告之意為
    何，實已昭然若揭，因之縱被告於該不詳男子出言恐嚇告訴人甲○○時在場未發
    一言，然該恐嚇行為應係在被告與該不詳男子犯意聯絡範圍，殆屬明確。又查，
    被告於九十一年五月八日夥同姓名年籍不詳之成年男子三人及女子一人，共同至
    告訴人所經營之悅生診所欲再次索討二千萬元，惟於索討不成時，於該日上、下
    午，各在悅生診所之診療室及櫃台，向告訴人揚稱知道告訴人甲○○小孩之上下
    學時間及由何地下室走出，出門要小心，錢那麼多沒有用，要有命花才有用，及
    將對外散佈告訴人已出售土地有錢，讓黑道前來要錢等加害生命、身體、財產之
    事恐嚇甲○○，及用手比作手槍，向被害人即護士李碧蓮表示難道你不怕砰砰嗎
    等行為，使甲○○、李碧蓮心生畏怖等情，亦據證人即告訴人甲○○證陳：「又
    隔一個多月（即九十一年五月八日上午），丙○○帶三男一女來，那些人說他們
    是丙○○的親家，他們帶冥紙及白布條說要製造醫療糾紛，這次丙○○有進到診
    間，那些人跟我說你錢那麼多，沒有用，要有命花才有用，你的小孩從那個地下
    室出來我都知道，丙○○我是畜生，因為在診間很大聲，我的護士小姐李碧蓮
    就去報警．．．當天下午丙○○又帶同一批人來，說把他當乞丐，一人帶著一
    大包的冥紙說要製造醫療糾紛，三個男的其中一個並且到櫃台恐嚇護士小姐說你
    難道不怕「砰砰」！」、「最後一次，那一次跟三男一女來的時候，丙○○有恐
    嚇我，他重複那三個人講的內容，說不解決，不讓我醫院繼續開下去」等語（見
    本院九十三年二月三日審理筆錄），及證人張美惠證稱：「九十一年五月八日由
    一名年約五十餘歲之男子帶一人且帶來一批冥紙（當天來二次）至我們診所來
    ，而年約五十餘歲之男子就找姜醫師就破口大，且大聲說我是乞丐拿一百萬給
    我，且恐嚇我們護士要小心點及要姜醫師後果自行負責」（見同上偵卷第九頁）
    ，及證人李碧蓮證稱：「九十一年五月八日來二次，上午一次，下午一次，且二
    次均帶冥紙來，且用電腦打，內容大約寫著我們老闆姜先生賣土地賣了不少錢，
    要張貼各地給黑道知道向我來勒索錢財，在我們蘆竹鄉○○路一一０號悅生婦產
    科診所遭一名丙○○之人恐嚇，其中一名男子用手比要拿槍把我幹掉．．．」、
    「那次我有報警，警察來時說這是私人債務問題，他們不便處理」等語（見同上
    偵卷第八頁正反面、第四十三頁）。則依上開證人甲○○、張美惠、李碧蓮等人
    之證詞，被告與不詳姓名之三男一女成年人於九十一年五月八日上、下午先後恐
    嚇告訴人甲○○及被害人李碧蓮之事實，應屬實情，且被告夥同該不詳姓名成年
    男女至告訴人甲○○所經營之悅生診所索債，其動機、目的為何，已如前述，該
    不詳姓名成年男女對告訴人甲○○施以恐嚇行為，自在渠等犯意聯絡範圍，殆無
    疑義，被告空言否認犯行，應屬犯後卸責之詞，不足採信。
四、核被告所為，係犯刑法第三百零五條之恐嚇罪。被告與該不詳姓名成年男子一名
    （即九十年十一月間）、及不詳姓名三男一女成年人間（即九十一年五月八日上
    下午），均有犯意聯絡（九十一年五月八日下午之犯行並有行為分擔），均為共
    同正犯。被告於九十一年五月八日下午與不詳姓名成年男女四人同時恐嚇告訴人
    甲○○及被害人李碧蓮，為一行為而犯數罪名，為想像競合犯，應從重一處斷。
    又被告先後多次恐嚇行為，時間緊接，方法相同，所犯構成要件相同之罪，顯係
    基於概括犯意為之，應依刑法第五十六條規定，論以連續犯一罪，並從一情節較
    重之恐嚇加害生命、身體、財產之事論處，並加重其刑。又被告恐嚇被害人李碧
    蓮部分雖未據檢察官起訴，惟該部分與起訴部分既有連續犯裁判上一罪關係，為
    起訴效力所及，本院自應併予審理。原判決以被告共同連續以加害生命、身體、
    財產之事，恐嚇他人致生危害於安全之犯行，事證明確，而論處拘役五十日，並
    諭知如易科罰金，以三百元折算一日，其認事用法並無違誤，而量刑亦屬允當，
    應予維持，至原判決未就被告與共犯先後多次恐嚇行為之具體情狀於判決書詳予
    載明，雖有缺漏，惟此與被告恐嚇犯行之成立並無影響，應由本院補充之。乃被
    告仍執陳詞否認犯罪，提起上訴，此部分之上訴為無理由，應予駁回。
貳、無罪部分：
一、公訴意旨略以：被告丙○○因與告訴人甲○○有債務糾紛，而告訴人甲○○迄未
    解決，於九十一年五月三十一日下午九時四十五分許，與不詳姓名之成年男子基
    於犯意聯絡，前往告訴人甲○○所經營之悅生診所（設桃園縣蘆竹鄉○○路一一
    ０號），敲碎診所大門玻璃不堪使用，致生損害於告訴人甲○○，案經被害人甲○○告訴，因認被告丙○○涉犯刑法第三百五十四條之毀損罪嫌。
二、按犯罪事實應依證據認定之，無證據不得認定犯罪事實。又不能證明被告犯罪者
    ，應諭知無罪之判決。刑事訴訟法第一百五十四條第二項、第三百零一條第一項
    分別定有明文。又事實之認定，應憑證據，如未能發現相當證據，或證據不足以
    證明，自不能以推測或擬制之方法，為裁判基礎（最高法院四十年台上字第八六
    號判例參照）；而告訴人之告訴，係以使被告受刑事訴追為目的，是其陳述是否
    與事實相符，仍應調查其他證據以資審認（最高法院五十二年台上字第一三００
    號判例參照）。且認定犯罪事實所憑之證據，雖不以直接證據為限，間接證據亦
    包括在內，然而無論直接證據或間接證據，其為訴訟上之證明，須於通常一般之
    人均不致有所懷疑，而得確信其為真實之程度者，始得據為有罪之認定，倘其證
    明尚未達到此一程度，而有合理之懷疑存在而無從使事實審法院得有罪之確信時
    ，即應由法院為諭知被告無罪之判決（最高法院七十六年台上字第四九八六號判
    例參照）。
三、公訴人認被告丙○○涉犯右揭毀損犯行，係以告訴人甲○○及證人張美惠、李碧
    蓮之證詞，及悅生診所現場相片四張為其主要論據。訊據被告丙○○堅決否認有
    與該不詳之人共同毀損悅生診所大門玻璃之犯行，辯稱：伊當日並無前往悅生診
    所，亦亦知有毀損之事等語。經查，九十一年五月三十一日下午九時四十五分許
    ，告訴人甲○○所經營之悅生診所大門玻璃及診所內之鏡子櫃台大理石遭不詳姓
    名男子（四人）持鐵鎚敲打毀損之事實，除據證人甲○○、李碧蓮、張美惠等證
    述在卷外，並有現場照片四張在卷可稽，固堪認屬實，惟查：悅生診所之上開物
    品遭毀損時，被告並未在現場且告訴人甲○○亦未在現場目睹等情，已經告訴人
    甲○○證陳在卷，則告訴人甲○○當時既未在場親自聞見，徒以其並未與他人結
    怨，而被告於案發前復多次糾眾討債等情，據以推測該毀損行為必係被告唆使他
    人所為云云（見同上偵卷第六頁），其推測之詞，尚不足為被告不利之證據。又
    查證人即護士張美惠於警詢時並未證述有關毀損之事實，而證人李碧蓮雖證述毀
    損之事，然僅證稱：「最後一次是五月三十一日，有一人帶鐵鎚要來敲玻璃且
    又有要打我的樣子，我也因此沒有作了，．．．」等語（見同上偵卷第四十三頁
    ），其證詞並無法證明被告參與毀損行為，而證人即告訴人甲○○雖證稱：「（
    李碧蓮）她說有四個男的有帶口罩，約二十來歲，拿大鐵鎚，四個男的進來就砸
    了，沒有說什麼，其中一個男的還要打李碧蓮，她嚇的就跑去，我就出來看，那
    個男的就跑掉了」等語（見本院九十三年二月三日審理筆錄），然告訴人甲○○
    既未在場聞見，其上開證詞係轉述自護士李碧蓮，屬傳聞證據而無證據能力，亦
    不能證明該（四名）男子係因被告與告訴人甲○○之母間債務糾紛而受被告之唆
    使為毀損行為，至於被告雖於警詢時經警詢以：「那你九十一年五月三十一日是
    否有去桃園縣蘆竹鄉○○路一一０號（悅生診所）？」時，答以：「是的，我當
    天有去蘆竹找姜武君討錢。」（見同上偵卷第三頁反面），然被告於當日並未去
    悅生診所乙節，已據證人即告訴人甲○○證陳在卷，而被告於警詢時所另供述：
    「當天我去悅生診所找乙○○，但診所內只有甲○○及員工在場，他母親乙○○
    避不見，於是與甲○○爭吵，且有巡邏員警前來處理後我即離開」（見同上偵卷
    第三頁反面），此與證人即告訴人甲○○及李碧蓮證稱九十一年五月八日曾打電
    話報警，後來警察有來等情相符，因之，被告於警詢時所稱於九十一年五月三十
    一日曾至悅生診所，並與告訴人甲○○發生爭吵，應係九十一年五月八日之誤，
    該有瑕疵之被告自白自不能採為被告有罪之證據。綜上，本件既無直接證據證明
    該毀損行為係被告所為，亦乏間接證據證明該毀損行為與被告有何關聯性存在，
    即屬不能證明被告犯罪，被告提起上訴，為有理由，應由本院撤銷原判決，又本
    件起訴書就被告所涉毀損部分與前開有罪之恐嚇部分，雖認有牽連犯裁判上一罪
    關係，惟公訴人於本院九十三年二月二十四日審判期日論告時，當庭更正為數罪
    併罰。則被告所涉毀損部分既屬不能證明，原聲請簡易判決處刑即有刑事訴訟法
    第四百五十一條之一第四項第三款之情形，應依同法第四百五十二條規定，適用
    通常程序審判，本院於撤銷原判決後，改依通常程序審理，自為第一審判決，為
    被告無罪之諭知。
據上論斷，應依刑事訴訟法第四百五十五條之一第三項、第四百五十二條、第三百六
十八條、第三百六十九條第一項前段、第三百零一條第一項，判決如主文。
本案經檢察官郭靜文到庭執行職務。
中      華      民      國      九十三      年    三      月    九      日
                                        臺灣桃園地方法院刑事第九庭
                                              審判長法  官  林明洲
                                                    法  官  林春鈴
                                                    法  官  黃斯偉
右正本證明與原本無異。
本判決恐嚇部分不得上訴。毀損部分，如不服本判決，應於判決送達後十日內向本院
提出上訴狀( 應附繕本 )，上訴於臺灣高等法院。
                                                    書記官  李珈慧
中      華      民      國      九十三      年    三      月    十五    日
